最高法院刑事判決　　　　　　　　　　　　　　　九十一年度台上字第三四四四號
　　上　訴　人　台灣高等法院檢察署檢察官
　　被　　　告　丙○○
　　　　　　　　甲○○
　　　　　　　　乙　○
　　　　　　　　丁○○
　　　　　　　　戊○○
　　右五人共同
　　選任辯護人　莊國明律師
右上訴人因被告等違反證券交易法案件，不服台灣高等法院中華民國九十年五月三十
日第二審判決（八十九年度上訴字第三三○九號，起訴案號：台灣台北地方法院檢察
署八十七年度偵字第五九八一號），提起上訴，本院判決如左：
    主  文
原判決關於丙○○、甲○○、乙○、丁○○、戊○○被訴使公務員登載不實及違反證
券交易法第一百七十四條第一項第六款部分均撤銷，發回台灣高等法院。
    理  由
本件原判決綜合其調查證據之結果，認被告丙○○、甲○○、乙○、丁○○、戊○○
被訴使公務員登載不實及違反證券交易法第一百七十四條第一項第六款部分，犯罪尚
屬不能證明，第一審諭知被告等上開被訴部分均無罪之判決，於法並無不合，予以維
持，駁回檢察官在第二審之上訴，固非無見。
惟按刑事訴訟法第二百六十八條雖明定法院不得就未經起訴之犯罪審判，但其事實如
已為起訴書狀所明，則起訴法條縱有疏漏，法院仍應就起訴之犯罪變更起訴法條而
為判決，始為適法。查證券交易法第七十八條第一項規定證券承銷商於承銷期間屆滿
後，應將銷售情形及自己取得之數量，附具清冊、申報主管機關備查。又同法第一百
七十四條第一項第五款規定：發行人、證券商、證券商同業公會、證券交易所或第十
八條所定之事業，於依法或主管機關基於法律所發布之命令規定之帳簿、表冊、傳票
、財務報告或其他有關業務文件內容有虛偽之記載者，處五年以下有期徒刑，拘役或
科或併科新台幣二百四十萬元以下罰金。本件承銷商京華證券股份有限公司於辦理本
件系爭承銷業務後，依法既應將銷售情形及自己取得之數量，附具清冊申報主管機關
備查；又依京華證券股份有限公司與中華工程股份有限公司（受股東經濟部之委託及
授權）所簽訂之承銷契約（見第一審卷三第三二頁）第七條之規定，已將承銷商之備
查義務納入契約義務之範圍，即經濟部（本案銷售股票之持有人）亦於民國八十三年
五月四日經國營字第八四四八二號函中就京華證券股份有限公司所自行洽商銷售對
象名單要求須報經濟部備查（見第一審卷三第一七九、一八○頁），另京華證券股份
有限公司八十三年七月十四日京（證承）字第三八六號函財政部證券管理委員會時，
亦說明承認該銷售清冊乃該公司業務機密（見第一審卷三第一八四頁），復依證券交
易法第二十二條之二，證券交易法施行細則第二條之規定，銷售清冊與其後持有公司
股份超過股份總額百分之十之股東之轉讓方式，至有關連。本件原判決就承銷商京華
證券股份有限公司將有關承銷資料文件向主管機關備查之行為，認為係單純履行公法
上之義務並非執行業務之行為（本院七十二年度台上字第五四五三號、七十四年度台
上字第三九五三號、八十四年度台上字第五九九九號判決，對課稅申報之義務所為之
見解與本件情形不同），忽略製作承銷情形及承銷商自己取得之數量，附具清冊等業
務文件向主管機關備查之立法本旨及本案承銷契約內容之約定，且並未進而在已起訴
之社會基本事實之範圍內，審酌被告等有無共同涉犯證券交易法第一百七十四條第一
項第五款之行為，遽為被告等無罪之諭知，揆之首開說明，自非適法，實情若何，自
應再加詳查，以期無枉無縱，檢察官上訴意旨雖未指摘及此，但為本院得依職權調查
之事項，仍應認其就被告等被訴使公務員登載不實及違反證券交易法第一百七十四條
第一項第六款部分之上訴為有理由，並有撤銷發回更審之原因。又被告等被訴使公務
員登載不實部分，因公訴人認與渠等所犯違反證券交易法部分，具有裁判上一罪關係
，爰一併發回，合予指明。至被告等被訴違反證券交易法第一百七十七條第三款部分
，業經原審判決免訴確定，併予明。
據上論結，應依刑事訴訟法第三百九十七條、第四百零一條，判決如主文。
中      華      民      國    九十一    年      六      月    二十      日
                              最高法院刑事第八庭
                                  審判長法官  莊  登  照
                                        法官  洪  明  輝
                                        法官  黃  一  鑫
                                        法官  魏  新  和
                                        法官  林  秀  夫
      右正本證明與原本無異
                                              書  記  官
中      華      民      國    九十一    年      六      月    二十五    日
